【裁判字號】    97,易,26
【裁判日期】    970428
【裁判案由】    偽造文書等
【裁判全文】
臺灣臺東地方法院刑事判決                97年度易字第26號
公  訴  人  臺灣臺東地方法院檢察署檢察官
被      告  甲○○
選任辯護人  郭重鑾律師
上列被告因詐欺案件，經檢察官提起公訴（96年度偵字第1285號
），被告於審理時就被訴事實為有罪之陳述，經檢察官聲請改依
協商程序而為判決，本院判決如下：
    主  文
甲○○連續意圖為自己不法之所有，以詐術使人將第三人之物交
付，處有期徒刑參月，如易科罰金，以銀元參佰元即新臺幣玖佰
元折算壹日，減為有期徒刑壹月又拾伍日，如易科罰金，以銀元
參佰元即新臺幣玖佰元折算壹日，緩刑貳年。
    事實及理由
一、犯罪事實：
  (一)甲○○係行政院衛生署署立臺東醫院（下稱臺東醫院）醫管
    中心課員，其先後於民國93年7月1日、同年月12日，奉准自
    同年7月8日起至同年月13日止、自同年月15日起至同年月18
    日止、自同年月22日起至同年月25日止及自同年月29日起至
    同年8月1日止，以公假至臺北地區出差，參加行政院衛生署
    中部辦公室委請臺北區區域聯盟辦理之「行政院衛生署所屬
    醫院醫療高階醫管人才培訓班第四期研習會」及臺北區醫院
    聯盟管理委員會召開之「醫療品質組」第八次小組會議，明
    知其於上揭公假期間即同年7月8日、同年月13日、同年月15
    日、同年月22日及同年月29日，均仍留在臺東地區，而未前
    往臺北地區參加前開研習及會議，且於該公假期間即同年月
    12日下午 4時30分許，提前搭機返回臺東地區，而未在臺北
    地區留宿，依「國內出差旅費報支要點」相關規定，均不得
    請領出差之住宿費及膳雜費，竟仍基於意圖為自己不法所有
    及使公務員登載不實之概括犯意，先於同年 7月19日接續填
    寫同年月 8日起至同年月13日止、同年月15日起至同年月18
    日止之臺東醫院國內出差旅費報告表 2紙，復於同年月28日
    填寫同年月22日起至同年月25日止之臺東醫院國內出差旅費
    報告表1紙，再於同年8月3日填寫同年7月29日起至同年8月1
    日止之臺東醫院國內出差旅費報告表 1紙，連續向臺東醫院
    申領如附表編號 1至6所示之住宿費新臺幣（下同）700元及
    膳雜費250元計3次，訛稱其已實際支出上開費用，並連續持
    以利用不知情之臺東醫院會計人員申領前揭出差旅費，致該
    會計人員依據黏貼在出差憑證上之國內出差旅費報告表，而
    於其職務上所掌之歲出預算明細帳上，登載甲○○因公出差
    得支領住宿費及膳雜費之不實事項，致使臺東醫院陷於錯誤
    ，據以自該院「93年度辦理全面提升醫療暨服務品質計畫」
    補助款項下，核發甲○○上開期間之住宿費及膳雜費，甲○
    ○因而詐得如附表編號 1至6所示款項合計4,750元供己花用
    ，足生損害於臺東醫院差勤管理及出差旅費核發之正確性。
  (二)案經臺灣臺東地方法院檢察署檢察官自動檢舉偵查起訴。
二、據以論罪之證據名稱：
  (一)被告甲○○於本院審理中所為認罪之自白。
  (二)行政院衛生署中部辦公室93年6月18日衛署中營字第0933100
    263號書函、臺北區醫院聯盟管理委員會－醫療品質組93年7
    月5日九三基醫秘字第0930004826號開會通知單各1份、臺東
    醫院員工出差請示單4紙及93年下半年職員簽到簽退簿1份。
  (三)遠東航空股份有限公司93年7月9日搭機紀錄及旅客艙單 1份
    、立榮航空股份有限公司同年月12日、同年月16日、同年月
    30日之旅客艙單3份。
  (四)臺東醫院國內出差旅費報告表4紙。
  (五)綜上各節相互參佐，足認被告自白與事實相符，本案事證明
    確，被告犯行洵堪認定，應予依法論科。
三、按刑法業於94年2月2日修正公布，並於95年7月1日生效施行
    ，關於刑法變更後之新舊法律適用問題，應依修正後刑法第
    2條第1項「行為後法律有變更者，適用行為時之法律。但行
    為後之法律有利於行為人者，適用最有利於行為人之法律」
    規定，依「從舊從輕」原則，以為決定；且比較時應就罪刑
    有關之共犯、未遂犯、想像競合犯、牽連犯、連續犯、結合
    犯，以及累犯加重、自首減輕暨其他法定加減原因（如身分
    加減）與加減例等一切情形，綜其全部罪刑之結果而為比較
    ，再適用有利於行為人之法律處斷，而不得一部割裂分別適
    用不同之新舊法，最高法院95年度第 8次刑事庭會議決議意
    旨可資參照。茲就本案涉及之新舊法比較部分，說明如下：
  (一)罰金刑部分：按刑法第339條第 1項及第214條之罪，其法定
    刑均設有罰金刑之規定，而刑法第33條第 5款關於罰金之最
    低數額部分，修正前刑法係規定罰金刑為 1銀元以上，而有
    關罰金倍數之調整及銀元與新臺幣間之折算標準，則定有「
    罰金罰鍰提高標準條例」及「現行法規所定貨幣單位折算新
    臺幣條例」，除罰金以銀元1元折算新臺幣3元外，並將72年
    6月26日以前修正之刑法部分條文罰金數額提高2至10倍，其
    後修正者則不再提高倍數；而修正後刑法第33條第 5款則將
    罰金刑提高為新臺幣 1,000元以上，並以百元計算之，因刑
    法第33條第 5款所定罰金貨幣單位已改為新臺幣，刑法分則
    編各罪所定罰金之貨幣單位亦應配合修正為新臺幣，且考量
    刑法修正施行後，不再適用「現行法規所定貨幣單位折算新
    臺幣條例」，為使刑法分則編各罪所定罰金之最高數額與刑
    法修正前趨於一致，乃增訂刑法施行法第1條之1規定，將刑
    法分則編各罪所定罰金之貨幣單位均改為新臺幣，並將72年
    6 月26日以前修正之刑法部分條文罰金數額提高為30倍，其
    後修正者則提高為 3倍。是以，刑法分則編各罪所定罰金刑
    之最高數額，於上開規定修正後仍屬一致，並無不同，但其
    罰金刑之最低數額，則較諸修正前提高，此既涉及科刑規範
    之變更，仍有新舊法比較之必要，而經比較結果，修正後之
    規定並未有利於被告，依刑法第2條第1項前段規定，自應適
    用修正前刑法第33條第5款之規定。
  (二)連續犯、牽連犯部分：被告行為後，刑法第56條連續犯及第
    55條後段牽連犯之規定均經刪除，此刪除雖非犯罪構成要件
    之變更，但顯已影響行為人刑罰之法律效果，自屬法律之變
    更。又依修正前刑法第56條規定，被告所為詐欺取財及使公
    務員登載不實各 3次之犯行，本均得論以連續犯，各得加重
    其刑至二分之一，即最高分別得判處有期徒刑7年6月、4年6
    月，而修正後刑法既已無連續犯之適用，被告所犯之罪經併
    合處罰結果，最高分別得判處有期徒刑15年、9 年，是數罪
    併罰之結果，顯較論以連續犯之情形為重。再被告上揭所犯
    詐欺取財及使公務員登載不實之罪間，因有方法目的之牽連
    關係，依修正前刑法第55條後段規定，本得論以牽連犯，從
    一重處斷，而依修正後併合處罰之結果，顯較論以牽連犯之
    情形為重。是以，經比較新舊法結果，均以修正前刑法第56
    條、第55條後段規定較有利於被告，自仍應適用被告行為時
    即修正前刑法連續犯及牽連犯之規定。
  (三)經綜合比較被告行為後之法律變更，均以修正前規定對於被
    告較為有利，或無有利、不利之情形，自應依刑法第2條第1
    項前段，適用被告行為時即修正前刑法相關規定論處。
四、本案經檢察官與被告於審判外達成協商之合意，且被告已認
    罪，其合意內容為：被告願受科刑範圍為有期徒刑 3月（減
    刑前），緩刑2年。經查，上開協商合意並無刑事訴訟法第4
    55條之4第1項所列情形之一，檢察官聲請改依協商程序而為
    判決，核屬正當，本院爰不經言詞辯論，於協商合意範圍內
    為協商判決，併諭知易科罰金之折算標準。又中華民國96年
    罪犯減刑條例業於96年 7月16日施行，而被告犯罪時間係於
    同年 4月24日以前，且所犯上開之罪並無同條例第3條第1項
    所列不予減刑之情形，復無同條例其他所定不得減刑之事由
    ，爰依同條例第2條第1項第3款、第7條之規定，減其宣告刑
    二分之一，併諭知易科罰金之折算標準。另被告為上揭行為
    後，罰金罰鍰提高標準條例第2條業已刪除，刑法第41條第1
    項前段關於易科罰金之折算標準，則由修正前之銀元 100元
    、200元、300元（即新臺幣300元、600元、900元）折算1日
    ，修正為以新臺幣1,000元、2,000元、3,000元折算1日，並
    刪除「因身體、教育、職業、家庭之關係或其他正當事由，
    執行顯有困難」之條件，經比較新舊法結果，修正後之易科
    罰金折算標準顯未較有利於被告，是依刑法第2條第1項前段
    ，仍應適用修正前刑法第41條第 1項前段，定其易科罰金之
    折算標準。至緩刑之宣告，既係以裁判時之狀態為準，故犯
    罪在新法施行前，於新法施行之後，關於緩刑之宣告，當然
    適用新法之規定，不再適用舊法，最高法院上揭決議亦同斯
    旨，爰依刑法第74條第1項第1款，諭知緩刑2年。
五、應適用之法條：依刑事訴訟法第455條之2第1項、第455條之
    4第2項、第455條之8、第454條第1項，刑法第2條第1項前段
    、修正前第56條、第339條第 1項、第214條、修正前第55條
    後段、修正前第41條第1項前段、第74條第1項第 1款，刑法
    施行法第1條之1第1項、第2項前段，中華民國96年罪犯減刑
    條例第2條第1項第3款、第7條，修正前罰金罰鍰提高標準條
    例第2條，判決如主文。
六、協商判決除有刑事訴訟法第455條之4第1項第1款於本訊問程
    序終結前，被告撤銷協商合意或檢察官撤回協商聲請者；第
    2款被告協商之意思非出於自由意志者；第4款被告所犯之罪
    非第455條之2第1項所定得以協商判決者；第6款被告有其他
    較重之裁判上一罪之犯罪事實者；第 7款法院認應諭知免刑
    或免訴、不受理者情形之一，及違反同條第 2項法院應於協
    商合意範圍內為判決；法院為協商判決所科之刑，以宣告緩
    刑或 2年以下有期徒刑、拘役或罰金為限之規定者外，不得
    上訴。
七、如不服本判決而有前揭可得上訴之情形，得自收受判決送達
    之日起10日內，向本院提出上訴書狀，上訴於第二審法院。
本案經檢察官乙○○到庭執行職務
中    華    民    國    97    年    4     月    28    日
                  刑事第四庭  法  官  劉正偉
以上正本證明與原本無異。
本件不得上訴。
                              書記官  王希文
中    華    民    國    97    年    4     月    28    日
附表：被告甲○○詐領出差旅費一覽表
 ┌──┬───────────────────┬────┐
 │編號│詐    領    差    旅    費    項    目│詐領金額│
 ├──┼───────────────────┼────┤
 │ 1  │93年7月8日之住宿費及膳雜費（未出差）  │   950元│
 ├──┼───────────────────┼────┤
 │ 2  │93年7月12日之住宿費（未住宿）         │   700元│
 ├──┼───────────────────┼────┤
 │ 3  │93年7月13日之膳雜費（未出差）         │   250元│
 ├──┼───────────────────┼────┤
 │ 4  │93年7月15日之住宿費及膳雜費（未出差） │   950元│
 ├──┼───────────────────┼────┤
 │ 5  │93年7月22日之住宿費及膳雜費（未出差） │   950元│
 ├──┼───────────────────┼────┤
 │ 6  │93年7月29日之住宿費及膳雜費（未出差） │   950元│
 ├──┼───────────────────┼────┤
 │    │總                                  計│ 4,750元│
 └──┴───────────────────┴────┘
附錄本案論罪科刑法條全文：
中華民國刑法第339條第1項：
意圖為自己或第三人不法之所有，以詐術使人將本人或第三人之
物交付者，處5年以下有期徒刑、拘役或科或併科1千元以下罰金
。
中華民國刑法第214條：
明知為不實之事項，而使公務員登載於職務上所掌之公文書，足
以生損害於公眾或他人者，處3年以下有期徒刑、拘役或5百元以
下罰金。


司法院資訊處製作；財團法人民間司法改革基金會備份。
